【裁判字號】    98,上易,2360
【裁判日期】    980924
【裁判案由】    竊盜
【裁判全文】
臺灣高等法院刑事判決                98年度上易字第2360號
上  訴  人  臺灣板橋地方法院檢察署檢察官
被      告  丙○○
上列上訴人因被告竊盜案件，不服臺灣板橋地方法院九十八年度
易字第一二九二號，中華民國九十八年八月十一日第一審判決（
起訴案號：臺灣板橋地方法院檢察署九十八年度偵字第三０八一
號、第三四八二號），提起上訴，本院判決如下：
    主  文
上訴駁回。
    理  由
一、按刑事訴訟法第三百五十條、第三百六十一條、第三百六十
    二條、第三百六十七條規定，不服地方法院之第一審判決而
    上訴者，須提出上訴書狀，並應敘述具體理由，為上訴必備
    之程式；其所提出之書狀未敘述上訴理由，或僅曾以言詞陳
    述上訴理由者，均應於上訴期間屆滿後二十日內補提理由書
    於第一審法院。第一審法院經形式審查，認逾期未補提上訴
    理由者，應定期間先命補正；逾期未補正者，為上訴不合法
    律上之程式，應以裁定駁回。倘已提出上訴理由，但所提非
    屬具體理由者，則由第二審法院以上訴不合法律上之程式，
    判決駁回。而所謂具體理由，必係依據卷內既有訴訟資料或
    提出新事實或新證據，指摘或表明第一審判決有何採證認事
    、用法或量刑等足以影響判決本旨之不當或違法，而構成應
    予撤銷之具體事由，始克當之（例如：依憑證據法則具體指
    出所採證據何以不具證據能力，或依憑卷證資料，明確指出
    所為證據證明力之判斷如何違背經驗、論理法則）；倘僅泛
    言原判決認定事實錯誤、違背法令、量刑失之過重或輕縱，
    而未依上揭意旨指出具體事由，或形式上雖已指出具體事由
    ，然該事由縱使屬實，亦不足以認為原判決有何不當或違法
    者（例如：對不具有調查必要性之證據，法院未依聲請調查
    亦未說明理由，或援用證據不當，但除去該證據仍應為同一
    事實之認定），皆難謂係具體理由，俾與第二審上訴制度旨
    在請求第二審法院撤銷、變更第一審不當或違法之判決，以
    實現個案救濟之立法目的相契合，並節制濫行上訴。
二、查本件經原審於民國九十八年八月十一日判決後，檢察官不
    服原審判決，於九十八年八月二十六日具狀提起第二審上訴
    ，檢察官上訴書所載上訴理由略以：「原判決既認定被告丙
    ○○有竊取甲○○所有之車號Ｆ九─四四五一號自用小客車
    ，且於主文及理由中載之甚明，然於事實欄二、（二）卻贅
    載被告丙○○『欲』竊取甲○○所有之車號Ｆ九─四四五一
    號自用小客車，亦即贅載『欲』字，顯見原判決之事實欄有
    矛盾之違背法令情形，請撤銷原判決，另為適當之判決」云
    云。
三、惟按「不服地方法院之第一審判決而上訴者，應向管轄第二
    審之高等法院為之。而第二審上訴書狀應敘述具體理由，第
    二審法院認為上訴書狀未敘述理由者，應以判決駁回之。刑
    事訴訟法第三百六十一條第一項、第二項、第三百六十七條
    前段分別定有明文。第一審判決事實欄將上訴人結夥竊取森
    林主產物之時間即九十六年，誤載為九十七年，此項錯誤，
    顯係刑事判決文字之誤寫，而不影響全案情節與判決本旨，
    可由事實審法院依聲請或本於職權以裁定更正之，亦無違背
    法令之處。上訴意旨，對於原判決究竟如何違背法令，並未
    依據卷內資料為具體之指摘，仍執前詞，再為事實上之爭辯
    ，並對原審採證認事之職權行使，任意指摘，難謂已符合首
    揭法定上訴要件，其上訴違背法律上之程式，應予駁回。」
    （詳最高法院九十八年度台上字第一九八號判決意旨）。「
    原判決係認檢察官及上訴人其上訴理由皆非具體，因而適用
    刑事訴訟法第三百六十七條前段，以判決駁回其在第二審之
    上訴，其判決另載稱：『上訴均無理由』云云（原判決第四
    頁第六行），雖屬不當，然顯屬文字之誤寫，並不影響於判
    決之本旨，為得以裁定更正之事項，自不得執此指摘資為上
    訴第三審之適法理由。」（詳最高法院九十七年度台上字第
    四四七五號判決意旨）。「刑事判決之文字，如有顯係誤寫
    而不影響全案情節與判決本旨者，已經宣示或送達後，仍可
    由原判決之法院依聲請或本於職權以裁定更正之，此等因筆
    誤而生之錯誤，既得以裁定更正，即無違背法令可言。原判
    決理由壹、四第十七行所記載『爰量處如主文第一項所示之
    刑』，其中『第一項』，應係『第二項』，顯係判決文字之
    誤寫，並不影響全案情節與判決本旨，此項錯誤，仍可由原
    審依聲請或本於職權裁定更正之，不能指為違背法令。」（
    詳最高法院九十七年度台上字第一０九二號判決意旨），綜
    上所述，如係判決之誤寫、誤算等，均非得據以撤銷原判決
    之理由，皆難謂係第二審上訴之具體理由。經查原判決就被
    告丙○○第二次之竊盜既遂犯行，已於理由欄詳敘認定犯罪
    事實之依據及得心證之理由，參以原判決第三次竊盜未遂之
    事實欄二（三）係記載「於同月十七日（起訴書誤載為同月
    十日）凌晨二時三十分許，在臺北縣板橋市○○街二之五號
    對面空地，以前述鑰匙六支，欲竊取乙○○所有車牌號碼Ｋ
    四─一四九七號自用小客車，然因無法開啟方向盤鎖，故未
    能既遂」，與第二次竊盜犯行相較，第二次竊盜犯行之事實
    記載並未另外記載「故未能既遂」，足證原審於事實欄二、
    （二）係贅載『欲』字，然上開微疵，顯係誤寫，可由原審
    法院依聲請或本於職權以裁定更正之，於判決本旨尚不生影
    響。本件檢察官上訴意旨，並未依據卷內既有訴訟資料或提
    出新事證，指摘或表明第一審判決有何採證認事、用法或量
    刑等足以影響判決本旨之不當或違法，而構成應予撤銷之具
    體事由。其上訴並未以書狀敘述具體理由，揆諸上開規定，
    自屬不合法律上之程式，爰不經言詞辯論，將檢察官之上訴
    駁回。
四、據上論斷，應依刑事訴訟法第三百六十七條前段、第三百七
    十二條，判決如主文。
中    華    民    國    98    年    9     月    24    日
                  刑事第十八庭審判長  法  官  吳鴻章
                                      法  官  周政達
                                      法  官  曾淑華
以上正本證明與原本無異。
不得上訴。
                                      書記官  王增華
中    華    民    國    98    年    9     月    25    日


司法院資訊處製作；財團法人民間司法改革基金會備份。
